---
title: "Tugas Besar Komstat"
author: "Kelompok 6"
date: "2025-11-21"
output: html_document
---

# 1. Library

```{r}
# Memanggil Library
library (tidyverse)
library(ggplot2)
library(fitdistrplus)
library(gridExtra)
```

# 2. Data

```{r}
# Memanggil data
data <- read.csv("~/Documents/TUBES KOMSTAT/tx2.csv")

# GANTI sesuai nama kolom aslinya
data$TAVG <- as.numeric(data$TAVG)

# Lihat beberapa data
head(data)
```

```{r}
# Lihat dimensi dari data
dim(data)
```

```{r}
# Cek jumlah missing value kolom TAVG
sum(is.na(data$TAVG))
```

```{r}
# statistik deskriptif sederhana untuk TAVG
summary(data$TAVG)
```

# 3. Visualisasi Data Awal (TAVG)

```{r}
hist(data$TAVG, main="Histogram Temperatur Rata-rata", xlab="TAVG", 
     col=rgb(1, 0.6, 0.8, 0.5), breaks = 10)
```

```{r}
boxplot(data$TAVG,
        names = "Tx",
        col = rgb(1, 0.6, 0.8, 0.5),
        main = "Distribusi Temperatur Rata-rata (TAVG)",
        ylab = "Suhu")
```

```{r}
str(data$TANGGAL)
head(data$TANGGAL, 10)
```

```{r}
# Pastikan kolom tanggal sudah dalam format Date

data$TANGGAL <- as.Date(data$TANGGAL, format = "%d-%m-%Y")

# Plot time series
plot(
  data$TANGGAL, data$TAVG,
  type = "l",         # "l" = line graph
  col = rgb(0, 0, 0.5, 0.5),  # warna garis
  lwd = 2,            # ketebalan garis
  xlab = "Tanggal",
  ylab = "TAVG (°C)",
  main = "Pergerakan Suhu Rata-Rata Harian (TAVG)"
)
```

# 4. Uji Normalitas

```{r}
# Uji normalitas
shapiro.test(data$TAVG)
```

```{r}
# Plot QQ untuk TAVG (tmperatur Rata-rata)
qqnorm(data$TAVG)
qqline(data$TAVG)
```

```{r}
# Cari parameter dari data dengan metode normal MLE
fit_norm <- fitdist(data$TAVG, "norm") 

# Ambil parameter
fit_norm$estimate # Mean dan SD
```

```{r}
mu_hat <- fit_norm$estimate[1]
sdv_hat <- fit_norm$estimate[2]
mu_hat
```

```{r}
sdv_hat
```

# 5. Simulasi dengan Inverse Transform Method

## a. Fungsi Inverse Transform Method

```{r}
# Metode Inverse Transform
set.seed(123)
n <- 1000
u <- runif(n)
x_inv <- rnorm(u, mean = mu_hat, sd = sdv_hat)
```

## b. Visualisasi Perbandingan

```{r}
# Side-by-Side Comparison
par(mfrow = c(1, 2)) # 1 baris, 2 kolom plot

hist(data$TAVG, breaks = 10, main = "Histogram Data Asli", col = rgb(1, 0.6, 0.8, 0.5), xlab = "Nilai")

hist(x_inv, breaks = 10, main = "Histogram Data Simulasi\nInverse-Transform", col = rgb(0.68, 0.85, 0.9, 0.5), xlab = "Nilai")
```

```{r}
hist(data$TAVG, breaks = 15, col = rgb(1, 0.6, 0.8, 0.5), main = "Overlay Histogram X1 & X
2",
 xlab = "Nilai", freq = FALSE)
hist(x_inv, breaks = 15, col = rgb(0.68, 0.85, 0.9, 0.5), add = TRUE, freq = FALSE)

lines(density(data$TAVG), col = "magenta", lwd = 2)
lines(density(x_inv), col = "blue", lwd = 2)


legend("topleft",
       legend = c("Distribusi Asli", "Transformation Method"),
       fill = c(rgb(1, 0.6, 0.8, 0.5), rgb(0.68, 0.85, 0.9, 0.5)),
       border = NA,
       cex = 0.7,       # Mengecilkan teks legend
       box.lwd = 0.5,   # Menipiskan border kotak legend
       box.col = "grey70", 
       bg = rgb(1,1,1,0.7)  
)
```

## c. **Uji Kesamaan**

```{r}
# Uji kesamaan distribusi menggunakan Kolmogorov-Smirnov
ks.test(data$TAVG, x_inv)
```

# Simulasi dengan Transformation Method

## a. Fungsi Transformation Method

```{r}
# Box-Muller Transform
set.seed(123)
normal_box_muller <- function(n, mean = 0, sd = 1) {
 # jumlah pasangan (karena tiap iterasi menghasilkan 2 angka)
 m <- ceiling(n / 2)
 U1 <- runif(m)
 U2 <- runif(m)
 R <- sqrt(-2 * log(U1))
 theta <- 2 * pi * U2
 Z1 <- R * cos(theta)
 Z2 <- R * sin(theta)
 Z <- c(Z1, Z2)
 Z <- Z[1:n] # ambil sebanyak n saja

 return(mean + sd * Z)
}
# Generate 1000 data
x_box <- normal_box_muller(1000, mean = mu_hat, sd = sdv_hat)
```

## b. **Visualisasi Perbandingan**

```{r}
# Side-by-Side Comparison
par(mfrow = c(1, 2)) # 1 baris, 2 kolom plot

hist(data$TAVG, breaks = 10, main = "Histogram Data Asli", col = rgb(1, 0.6, 0.8, 0.5), xlab = "Nilai")
hist(x_box, breaks = 10, main = "Histogram Data Simulasi\nTransformation Method", col = rgb(0.68, 0.85, 0.9, 0.5), xlab = "Nilai")
```

```{r}
hist(data$TAVG, breaks = 15, col = rgb(1, 0.6, 0.8, 0.5), main = "Overlay Histogram X1 & X
2",
 xlab = "Nilai", freq = FALSE)
hist(x_box, breaks = 15, col = rgb(0.68, 0.85, 0.9, 0.5), add = TRUE, freq = FALSE)

lines(density(data$TAVG), col = "magenta", lwd = 2)
lines(density(x_box), col = "blue", lwd = 2)

legend("topleft",
       legend = c("Distribusi Asli", "Transformation Method"),
       fill = c(rgb(1, 0.6, 0.8, 0.5), rgb(0.68, 0.85, 0.9, 0.5)),
       border = NA,
       cex = 0.7,       # Mengecilkan teks legend
       box.lwd = 0.5,   # Menipiskan border kotak legend
       box.col = "grey70", 
       bg = rgb(1,1,1,0.7) 
)
```

## c. **Uji Kesamaan**

```{r}
# Uji kesamaan distribusi menggunakan Kolmogorov-Smirnov
ks.test(data$TAVG, x_box)
```

# Simulasi dengan Acceptance-Rejection

## a. **Fungsi Acceptance - Rejection Method**

```{r}
# Acceptance-Rejection menggunakan Cauchy proposal
set.seed(123)
normal_ar <- function(n) {
 samples <- numeric(n)
 count <- 0

 c <- 1.5 # konstanta pembesar

 while (count < n) {
 x_proposal <- rcauchy(1) # kandidat dari proposal Cauchy
 u <- runif(1)

 f_x <- dnorm(x_proposal) # pdf normal target
 g_x <- 1/(pi * (1 + x_proposal^2)) # pdf cauchy proposal

 # acceptance condition
 if (u <= f_x / (c * g_x)) {
 count <- count + 1
 samples[count] <- x_proposal
 }
 }
 return(samples)
}
# contoh penggunaan
x_ar <- mu_hat + sdv_hat * normal_ar(1000)
```

## b. Visualisasi Perbandingan

```{r}
# Side-by-Side Comparison
par(mfrow = c(1, 2)) # 1 baris, 2 kolom plot

hist(data$TAVG, breaks = 10, main = "Histogram Data Asli", col = rgb(1, 0.6, 0.8, 0.5), xlab = "Nilai")
hist(x_ar, breaks = 10, main = "Histogram Data Simulasi\nAcceptance-Rejection", col =  rgb(0.68, 0.85, 0.9, 0.5), xlab = "Nilai")
```

```{r}
hist(data$TAVG, breaks = 15, col = rgb(1, 0.6, 0.8, 0.5), main = "Overlay Histogram X1 & X
2",
 xlab = "Nilai", freq = FALSE)
hist(x_ar, breaks = 15, col =rgb(0.68, 0.85, 0.9, 0.5), add = TRUE, freq = FALSE)

lines(density(data$TAVG), col = "magenta", lwd = 2)
lines(density(x_ar), col = "blue", lwd = 2)

legend("topleft",
       legend = c("Distribusi Asli", "Transformation Method"),
       fill = c(rgb(1, 0.6, 0.8, 0.5), rgb(0.68, 0.85, 0.9, 0.5)),
       border = NA,
       cex = 0.7,       # Mengecilkan teks legend
       box.lwd = 0.5,   # Menipiskan border kotak legend
       box.col = "grey70", 
       bg = rgb(1,1,1,0.7) 
)
```

```{r}
# Uji kesamaan distribusi menggunakan Kolmogorov-Smirnov
ks.test(data$TAVG, x_ar)
```
